臺灣高等法院民事判決　　　　　　　　　　　　　　九十三年度上易字第一五九號
　　上　訴　人　乙○○○
　　被 上訴 人　甲 ○ ○
右當事人間因侵權行為損害賠償事件，上訴人對於中華民國九十三年一月七日臺灣板
橋地方法院九十二年度訴字第二五○一號第一審判決提起上訴，本院於中華民國九十
三年五月十二日言詞辯論終結，判決如下：
    主      文
上訴駁回。
第二審訴訟費用由上訴人負擔。
    事實及理由
一、本件上訴人主張被上訴人於民國九十一年五月十日晚間八時二十分許，在台北縣
    五股鄉○○路○段六十一巷六號前，因停車問題，與其發生爭吵，被上訴人竟基
    於傷害之犯意，毆打上訴人，致其受有右手上臂擦傷二ｘ二公分、腹部右腰側挫
    傷十ｘ六公分及三ｘ六公分、左手臂擦傷瘀傷六ｘ五公分，右膝擦傷及左膝擦傷
    各十ｘ十公分之傷害。被上訴人上開之傷害行為，已經臺灣板橋地方法院刑事判
    決拘役三十日確定，爰依民法第一百八十四條、第一百九十三條及第一百九十五
    條之規定，請求被上訴人給付醫藥費新台幣（以下同）八萬零五百十三元、以每
    月收入十五萬二千零五十七元計，上訴人因休養三個月，共計減少勞動能力損失
    四十五萬六千一百七十一元，及精神慰撫金二十萬元，總計七十三萬六千六百八
    十三元，及自起訴狀送達日起（即九十二年十二月十日起）至清償日止，按年息
    百分之五計算之利息等情，並聲明（一）原判決不利於上訴人部分廢棄。（二）
    右廢棄部分，被上訴人應再給付上訴人七十一萬五千五百零二元，及自九十二年
    十二月十日起至清償日止按年息百分之五計算之利息。（原審判決被上訴人應給
    付上訴人二萬一千一百八十二元，及自九十二年十二月十日起至清償日止按年息
    百分之五計算之利息，並駁回上訴人其餘醫藥費七萬九千三百三十一元、勞動能
    力損失四十五萬六千一百七十一元及精神慰撫金十八萬元，合計七十一萬五千五
    百零二元部分之請求，被上訴人就其敗訴部分，未上訴聲明不服，而告確定）
二、被上訴人除否認其有上述之行為外，並以上訴人所稱之暗傷，未提出任何證據以
    實其說。即便上訴人於原法院及本院所檢附醫療單據為真正，亦無從據以認定各
    該醫療費用之支出與被上訴人所為之傷害行為有關，更無從據以認定係屬治療上
    開暗傷之支出。又依上訴人於原審所提診斷證明書上之傷勢，僅係擦傷、挫傷、
    瘀傷而已，上訴人不可能有減少工作能力之情形，且依上訴人所提之估價單亦無
    從證明係上訴人三個月之工作收入。另上訴人僅受有輕傷，精神上之痛苦並非重
    大，而被上訴人僅係受僱之勞工，九十一年度申報薪資僅十萬元，名下無不動產
    ，尚須扶養父母及就學中之子女，收入少負擔重，上訴人請求精神慰撫金二十萬
    元顯屬過高等語置辯，並聲明駁回上訴。
三、經查本件兩造於九十一年五月十日晚間八時二十分許，在台北縣五股鄉○○路○
    段六十一巷六號前，因停車問題發生爭執，並進而互相拉扯等情，業據本院依職
    權調閱臺灣板橋地方法院九十二年度易字第一八五七號傷害案件全卷（含臺灣板
    橋地方法院檢察署九十一年度偵字第一五九五二號、九十二年度執字第五九三八
    號）查核屬實，且為兩造所不爭執，堪信此部份之事實為真正。
四、本件經本院於九十三年四月十四日與兩造整理並協議簡化之爭點為：（見本院卷
    第四五頁之準備程序筆錄）
（一）被上訴人是否有如臺灣板橋地方法院九十二年度易字第一八五七號刑事判決所
      示之侵權行為？
（二）被上訴人如有上述侵權行為，則上訴人請求之下列金額，究以若干始為適當？
  １、醫藥費。
  ２、工作損失。
  ３、精神慰撫金。
五、爰分述之如下：
（一）被上訴人是否有如臺灣板橋地方法院九十二年度易字第一八五七號刑事判決所
      示之侵權行為？
  １、上訴人主張被上訴人於九十一年五月十日晚間八時二十分許，在台北縣五股鄉
      ○○路○段六十一巷六號前，因停車問題與其發生爭執，竟基於傷害之犯意，
      徒手毆打上訴人，致上訴人受有右手上臂擦傷二ｘ二公分，腹部右腰側挫傷十
      ｘ六公分、三ｘ六公分、左手臂擦傷瘀傷六ｘ五公分、右膝擦傷及左膝擦傷各
      十ｘ十公分等語，被上訴人則辯以其未毆打上訴人等語。
  ２、查上訴人主張之上開事實，有行政院衛生署臺北醫院診斷證明書（甲種）附於
      原審卷可憑（見原審卷第七頁），並有法務部調查局於刑事案件進行測謊鑑定
      結果，認「被上訴人所辯當天沒有毆打上訴人，上訴人手臂是上訴人抓傷」等
      詞，均呈情緒波動反應，研判有說謊，此有法務部調查局九十一年十二月二十
      四日調科參字第一○○七八四一六○號測謊報告書附於臺灣板橋地方法院檢察
      署九十一年度偵字第一五九五二號可按（見該卷第二八頁），且經臺灣板橋地
      方法院以九十二年度易字第一八五七號刑事判決被上訴人傷害人之身體，處拘
      役三十日確定在卷，業據本院依職權調閱上開卷宗查核屬實，被上訴人此部分
      所辯自非可採，是被上訴人有如臺灣板橋地方法院九十二年度易字第一八五七
      號刑事判決所示之侵權行為，應堪認定。
（二）被上訴人如有上述侵權行為，則上訴人請求之下列金額，究以若干始為適當？
      按當事人主張有利於己之事實者，就其事實有舉證之責任，民事訴訟法第二百
      七十七條第一項前段定有明文，主張法律關係存在之當事人，應就該法律關係
      發生所須具備之特別要件，負舉證之責任，至於他造主張有利於己之事實（變
      更或消滅之特別要件），則應由他造舉證證明，最高法院四十八年台上字第八
      八七號亦著有判例，本件上訴人主張其受有醫藥費、工作損失之損害，為主張
      有利於己之事實，自應就該法律關係發生所須具備之特別要件，負舉證之責，
      茲分別論述如下：
  １、醫藥費：
      上訴人主張其支出之醫藥費計八萬零五百一十三元，並提出行政院衛生署台北
      醫院、天心中醫醫院費用清單、馬偕紀念醫院之醫藥費單據（見原審卷第一二
      至三二頁）及新泰綜合醫院、宏安中醫醫院收據（見本院卷第一八頁）為憑。
      惟醫療費用之賠償範圍，係以醫療上所必要者為限，若超出治療目的所支出之
      費用，則其超出部分費用，自不能請求加害人賠償，經查：
    (1)依上訴人提出行政院衛生署台北醫院醫藥費單據其於九十一年五月十日至該院
      急診，當日離院，九十一年五月十三日及同年月二十七日門診診治，計支出醫
      療費一千一百八十二元（見原審卷第六、一二頁），此部分應為上訴人所受傷
      害而支出之醫藥費，上訴人此部分之請求，為有理由。
    (2)馬偕紀念醫院及行政院衛生署台北醫院之醫藥費單據分別為心臟內科、內科、
      骨科、皮膚科、內科急診、胸腔外科、家醫科、心臟內科，難認與本件上訴人
      所受之外傷有因果關係，另天心中醫醫院費用清單部分，其支出醫藥費時間分
      別九十二年三月五日、九十二年三月十三日、九十二年四月十一日、九十二年
      十一月十一日，均為內服藥物，亦與本件所受外傷無因果關係，均應扣除。
    (3)行政院衛生署台北醫院之醫藥費單據中，於九十一年十一月十七日支出五十元
      、一百二十五元、三十元，及新泰綜合醫院醫療費用收據於九十二年九月二十
      四日支出之部分負擔金額二百五十元，與上開傷害時間已達相當一段時日，衡
      諸上訴人所受之傷害亦難認有因果關係，亦應予扣除。
    (4)至上訴人所提之其他收據，或僅載有部分負擔之金額等，惟均無法證明係因本
      件傷害所支出，上訴人復無法就此部分加以舉證以實其說，自難遽採。
  ２、工作損失：
      上訴人主張因受傷導致三個月無法工作，以每月平均收入為十五萬二千零五十
      七元，請求無法工作之損失共四十五萬六千一百七十一元等語。惟上訴人所受
      傷害如上所述均為擦傷、挫傷、瘀傷，徵之上訴人之工作性質為從事內衣及衣
      服銷售之工作，其所受傷害尚未致其無法從事上開工作之情事，從而，上訴人
      請求因三個月無法工作之損失，自屬無據，亦應予駁回。
  ３、精神慰撫金：
    (1)不法侵害他人之身體、健康、名譽、自由、信用、隱私、貞操或不法侵害其他
      人格法益而情節重大者，被害人雖非財產上之損害，亦得請求賠償相當之金額
      ，民法第一百九十五條第一項分別定有明文。又慰撫金之賠償其核給之標準固
      與財產上損害之計算不同，然非不可斟酌雙方身分資力與加害程度，及其他各
      種情形核定相當之數額，最高法院著有五十一年台上字第二二三號判例可資參
      照。
    (2)查上訴人因被上訴人之傷害行為受有右手上臂擦傷二ｘ二公分，腹部右腰側挫
      傷十ｘ六公分、三ｘ六公分、左手臂擦傷瘀傷六ｘ五公分、右膝擦傷及左膝擦
      傷十ｘ十公分之傷害，已如前述，本院爰審酌上訴人從事批發內衣、及衣服銷
      售，每月所得約十二至十七萬元、名下有二間房屋，三名子女均已成年不需扶
      養，先生有工作（見原審卷第五七頁之言詞辯論筆錄），被上訴人係從事工地
      修繕房屋，一天薪資約一千五百元，每月平均收入約四、五萬元，名下無不動
      產，有三名子女，二名已就業，一名尚在就學中，目前已離婚（見原審卷第五
      七頁及本院九十三年五月十二日之言詞辯論筆錄），另參酌上訴人於九十、九
      十一年度之財產總額為三百零九萬零八百九十元，而被上訴人於九十、九十一
      年度之除薪資所得外，無其他之財產資料，此有本院依職權調取之兩造財產總
      歸戶資料在卷可按，及上訴人受傷狀況非重、治療之期間、其因此所受痛苦之
      程度等一切情狀，認上訴人受有非財產上損害賠償金額，於二萬元之範圍內為
      適當，逾此數額即屬過高。
  ４、綜上，上訴人得請求被上訴人賠償之金額計有醫療費用一千一百八十二元及精
      神慰撫金二萬元，合計二萬一千一百八十二元，及自起訴狀繕本送達被上訴人
      翌日即九十二年十二月十日起至清償日止，按週年利率百分之五計算之利息。
六、按「因故意、過失不法侵害他人之權利者，負損害賠償責任」、「不法侵害他人
    之身體、健康、名譽、自由、信用、隱私、貞操，或不法侵害其他人格法益而情
    節重大者，被害人雖非財產上之損害，亦得請求賠償相當之金額」，民法第一百
    八十四條第一項前段、第一百九十五條第一項前段別定有明文。本件被上訴人因
    基於傷害之故意毆打上訴人致其受傷之事實，已如前述，上訴人自得依上揭規定
    請求被上訴人負損害賠償之責。次按「給付無確定期限者，債務人於債權人得請
    求給付時，經其催告而未為給付，自受催告時起，負遲延責任，其經債權人起訴
    而送達訴狀，或依督促程序送達支付命令，或為其他相類之行為者，與催告有同
    一之效力」，「遲延之債務，以支付金錢為標的者，債權人得請求依法定利率計
    算之遲延利息」，民法第二百二十九條第二項、第二百三十三條第一項前段亦分
    別定有明文。從而，上訴人依上揭規定，請求被上訴人賠償醫療費用一千一百八
    十二元及精神慰撫金二萬元，合計二萬一千一百八十二元，及自起訴狀繕本送達
    被上訴人翌日即九十二年十二月十日起至清償日止，按週年利率百分之五計算之
    法定遲延利息部分，為有理由，應予准許。逾上開範圍之請求，為無理由，應予
    駁回。原審就上開不應准許部分，為上訴人敗訴之判決，並無不合，上訴意旨指
    摘原判決不當，求予廢棄改判，為無理由，應駁回其上訴。
七、本件事證已臻明確，兩造其餘之攻擊、防禦方法，核與判決結果不生影響，爰毋
    庸一一論述，併此敘明。
八、據上論結，本件上訴為無理由，依民事訴訟法第四百四十九條第一項、第七十八
    條，判決如主文。
中　　　華　　　民　　　國　　九十三　　年　　　五　　　月　　二十六　　日
                              民事第十六庭
                                  審判長法  官  魏  麗  娟
                                        法  官  翁  昭  蓉
                                        法  官  陳  邦  豪
正本係照原本作成。
不得上訴。
中　　　華　　　民　　　國　　九十三　　年　　　五　　　月　  二十六　　日
　　　　　　　　　　　　　　　　　　　　書記官  張  淑  芬
